【裁判字號】    99,交聲,1141
【裁判日期】    990915
【裁判案由】    聲明異議
【裁判全文】
臺灣臺南地方法院交通事件裁定        99年度交聲字第1141號
原處分機關  交通部公路總局嘉義區監理所麻豆監理站
異  議  人
即受處分人  甲○○
上列受處分人因違反道路交通管理處罰條例案件，對於交通部公
路總局嘉義區監理所麻豆監理站民國99年8月9日所為之裁決處分
（處分案號：麻監裁罰字第裁75-Z8B017773號）聲明異議，本院
裁定如下：
      主  文
原處分關於吊扣駕駛執照拾貳個月部分撤銷。
甲○○汽車駕駛人駕駛汽車，經測定酒精濃度超過規定標準，吊
扣普通小型車駕駛執照拾貳個月。
      理  由
一、原處分意旨略以：異議人甲○○於民國99年8月7日14時44分
    許，駕駛車牌號碼LM-0977號自用小貨車行經國道三號北上
    330公里路段處，經內政部警政署國道公路警察局第八警察
    隊（下稱舉發機關）警員施以攔查並對其施以酒測，測得其
    口中呼氣之酒精濃度為每公升0.53毫克，因已超過規定標準
    值而予以製單舉發。嗣經原處分機關即交通部公路總局嘉義
    區監理所麻豆監理站以其違規事證明確，依照道路交通管理
    處罰條例第35條第1項第1款、第24條第1項第2款（原處分漏
    載）及違反道路交通管理事件統一裁罰基準表之規定，裁處
    異議人罰鍰新臺幣（下同）34,500元，吊扣駕駛執照12個月
    ，並施以道安講習等語。
二、聲明異議意旨略以：異議人對於本件違規行為並不爭執，且
    異議人係持有大客車職業駕駛執照（實應係職業大貨車駕駛
    執照），惟異議人是駕駛自用小貨車違規，吊扣自小客車駕
    照即足，且為工作需求，希望能以自小客車駕照代替扣照，
    為此聲明異議等語。
三、按汽車駕駛人，駕駛汽車經測試檢定有酒精濃度超過規定標
    準者，處15,000元以上60,000元以下罰鍰，並當場移置保管
    該汽車及吊扣其駕駛執照1年；因而肇事致人受傷者，並吊
    扣其駕駛執照2年；致人重傷或死亡者，吊銷其駕駛執照，
    並不得再考領。又汽車駕駛人，有第35條第1項規定之情形
    者，應接受道路交通安全講習，道路交通管理處罰條例第35
    條第1項第1款、第24條第1項第2款分別定有明文。次按94年
    12月14日修正、95年3月1日施行前之道路交通管理處罰條例
    第68條原規定「汽車駕駛人，因違反本條例及道路交通安全
    規則之規定，受吊扣或吊銷駕駛執照處分時，吊扣或吊銷其
    持有各級車類之駕駛執照」，修正後則刪除「吊扣」之規定
    ，改為「汽車駕駛人，因違反本條例及道路交通安全規則之
    規定，受吊銷駕駛執照處分時，吊銷其持有各級車類之駕駛
    執照」，其修正理由係舊法將違法或違規駕駛人所持有各級
    車類之駕駛執照一併吊扣，失之過酷，影響人民工作及生活
    甚鉅，故依修正後之該條規定，受吊扣駕駛執照處分時，僅
    能吊扣違規當時所駕車類之駕駛執照，不再吊扣其持有各級
    車類之駕駛執照，僅於受吊銷駕駛執照處分時，始吊銷其持
    有各級車類之駕駛執照。因此，道路交通管理處罰條例第35
    條第1項規定之吊扣駕駛執照，係指酒精濃度超過規定標準
    駕駛遭查獲時所駕車類之駕駛執照，而不得吊扣駕駛人所持
    有之各級車輛駕駛執照，合先敘明。
四、經查：
  (一)異議人駕駛車牌號碼LM-0977號自用小貨車，於上開時地經
    警攔查施以酒測，並測得其口中呼氣之酒精濃度為每公升0.
    53毫克，因已超過規定標準而予製單舉發，嗣經原處分機關
    依法裁處如上述之裁罰等情，有內政部警政署國道公路警察
    局99年8月7日公警局交字第Z8B017773號舉發違反道路交通
    管理事件通知單、原處分機關99年8月9日麻監裁罰字第裁75
    -Z8B017773號裁決書各1份在卷可稽，且為異議人所不否認
    ，此部分事實堪可認定。又查異議人考領有大貨車職業駕駛
    執照及重型機車駕駛執照之事實，有原處分機關99年9月7日
    嘉監麻字第0990011994號函檢附異議人之汽車駕駛人經歷證
    明書及機車駕駛人經歷證明書在卷可稽，是異議人持有大貨
    車職業駕駛執照之事實，洵堪認定。至異議人異議狀上陳稱
    其領有更高一級之大客車職業駕駛執照云云，顯與上揭事實
    不符，容有誤會。
  (二)復查，異議人為本件違規行為時，係駕駛自用小貨車，依上
    開說明其所受之處分應為限制其駕駛自用小貨車之權利，即
    吊扣其小型車普通駕駛執照，而異議人持有之駕駛執照為大
    貨車職業駕照，有異議人之汽車駕駛人經歷證明書在卷可稽
    ，異議人違規時間係於99年8月7日，自應適用修正後之道路
    交通管理處罰條例第68條之規定。且修正後道路交通管理處
    罰條例第68條之規定，既將「吊扣」等字刪除，依上開說明
    ，異議人受吊扣駕駛執照處分時，自不得再吊扣其持有各級
    車類之駕駛執照，故原處分機關於作成吊扣駕駛執照處分時
    ，應就行為人所應吊扣之駕駛執照種類予以限定，始符合依
    法行政原則。而異議人違規行為時，係駕駛自用小型車，業
    經認定如上，揆諸上開說明，其依法所受之處分應為限制其
    駕駛普通小型車之權利，即吊扣其普通小型車駕駛執照，原
    處分機關未審酌及此，逕為裁罰，即難認為允當，從而異議
    人此部分之異議為有理由。
  (三)至公路機關因汽車駕駛人取得高一級車類之駕駛資格者，應
    換發駕駛執照，並准其駕駛較低級車類之車輛，而於實務上
    僅逐級核給汽車駕駛執照1張，致持有大貨車職業駕駛執照
    者，因駕駛普通小型車違規，而須吊扣小型車普通駕駛執照
    時，產生技術層面之困難，惟行政機關本應時時因應法令之
    變更，而精進其行政執行成效，斷不得因技術層面之困難，
    而置相關法令於不顧，甚或逾越比例原則，是技術層面的問
    題，要難據為原處分並無不當之理由，併此敘明。
五、綜上所述，本件異議人雖有因酒後駕駛自用小貨車之違規行
    為，原處分機關固得為吊扣異議人所持有之普通小型車駕駛
    執照之處分，然尚非得遽予吊扣其所持有之各級駕駛執照，
    且如有吊扣汽車牌照或駕駛執照處分，主文欄亦應記明應受
    吊扣之汽車牌照或駕駛執照名稱、號碼及吊扣期間，惟原處
    分機關未予詳查，逕以道路交通管理處罰條例第35條第1項
    第1款規定裁處異議人吊扣駕駛執照12個月，自有未洽，異
    議人之異議為有理由，爰撤銷原處分關於吊扣駕駛執照12個
    月之處分，並就該撤銷部分改諭知如主文所示之處罰，以資
    適法。末就原處分關於裁處異議人罰鍰34,500元，並施以道
    安講習部分，因異議人並未聲明異議，故不在本件審理之範
    圍內，附此敘明。至異議人陳稱希望保留其大客車職業駕駛
    執照云云，因其未曾持有大客車職業駕駛執照之事實，業經
    本院查明屬實，故異議人陳述其有大客車職業駕駛執照云云
    ，自不足採。然異議人此部分陳述，並未影響本院為「撤銷
    原處分關於吊扣駕駛執照12個月之處分，並就該撤銷部分改
    諭知如主文所示之處罰」之適法裁定，亦併予敘明。
六、據上論斷，應依道路交通管理處罰條例第87條第2項、道路
    交通案件處理辦法第20條，裁定如主文。
中    華    民    國    99    年    9     月    15    日
                        交通法庭  法  官  黃聖涵
以上正本證明與原本無異。
如不服本裁定，應於收受送達後5日內向本院提出抗告狀。（應
附繕本）
                                  書記官  吳揆滿
中    華    民    國    99    年    9     月    15    日

司法院資訊處製作；財團法人民間司法改革基金會備份。
